臺灣屏東地方法院刑事判決　　　　　　　 94年度訴字第621號
公　訴　人　臺灣屏東地方法院檢察署檢察官林吉泉
被　　　告　丁○○
指定辯護人　丙○○　本院公設辯護人
上列被告因竊盜等案件，經檢察官提起公訴（94年度偵字第592號）
本院判決如下：
    主  文
丁○○竊盜，處有期徒刑月；又竊盜，因脫免逮捕，而當場施
以強暴，處有期徒刑伍年陸月。應執行有期徒刑伍年捌月。
    事  實
一、丁○○基於意圖為自己不法所有之犯意，於民國94年1 月7
    日13時30分許，在屏東縣萬丹鄉○○村○○路657 號乙○○
    住處後方水溝，利用四下無人之機會，徒手竊取乙○○所有
    之水溝蓋鐵片1 面（長約150 公分、寬約30公分、厚約0.3
    公分，重約10公斤），價值約新台幣（下同）5 百元，得手
    後，於同日13時47分許，騎乘車號QDM －448 號輕型機車載
    運該鐵片，前往屏東縣萬丹鄉萬生村「日久資源回收場」，
    以56元之代價，售予該回收場之不知情負責人韓昭陞，得款
    後花用殆盡。嗣於同日14時13分許，行經屏東縣萬丹鄉○○
    村○○路附近之產業道路為警查獲，警方依其供述前往上開
    回收場扣得前述水溝蓋鐵片1 面（該鐵片已由乙○○領回）
    。
二、丁○○另基於意圖為自己不法所有之犯意，於94年1 月20日
    16時40分許，騎乘上開輕型機車，行經屏東縣萬丹鄉四維村
    頂本縣大排水溝附近之道路（未有門扇等安全設備），先
    將上述機車停在路旁後，即沿道路旁之大水溝岸前往距離道
    路約100 公尺遠之豬舍，利用無人注意之際，徒手竊得甲○○所有放在豬舍旁之機車引擎汽缸1 具（價值約1 千元），
    但因翻動聲響吵醒正在豬舍內午睡之甲○○，甲○○起身查
    看，發現丁○○已將機車引擎汽缸帶出豬舍數步，即出言制
    止並拉住丁○○之衣服攔阻，丁○○見事跡敗露，放下機車
    引擎汽缸後，為達脫免逮捕之目的，竟基於準強盜之犯意，
    當場先後出拳攻擊及用力推倒甲○○，以此方式對甲○○施
    以強暴，使其因而跌落大排水溝內（未成傷），丁○○則趁
    隙逃至馬路上，發動其機車離去，甲○○自水溝爬起後，仍
    騎乘機車自後追趕，迨於同日16時50分許，在屏東縣萬丹鄉
    四維村頂本縣5 之5 號前廣場，為據報趕到之警員與甲○○合力逮捕而查獲。
三、案經甲○○訴由屏東縣警察局屏東分局報告臺灣屏東地方法
    院檢察署檢察官偵查起訴。
    理  由
一、訊據被告丁○○固坦承於上述時、地，將前揭水溝蓋鐵片以
    56元之代價，售予韓昭陞之事實不諱，惟矢口否認有何竊盜
    之犯行，辯稱：水溝蓋鐵片原本是乙○○叫鐵工去加蓋他頂
    樓隔熱用，鐵工說他身上沒有錢跟我借2 千元，鐵工說跟我
    姪子有認識，我車子開回吊車停車場時，老闆說我怎麼這樣
    好心借錢給別人，我回去拿水溝蓋鐵片是因為我最近缺錢用
    ，水溝蓋鐵片是向我借錢的鐵工用剩的材料，鐵工叫我有空
    回去拿，我就回去拿回自己的東西。鐵工是外地人，我不認
    識他，也不知道鐵工的姓名、地址、聯絡電話，沒有有人看
    到我借錢給鐵工，也沒有寫任何借據云云。惟查：
  (一)前揭被告竊盜鐵片之事實，業據證人即被害人乙○○於偵查
    中證稱：鐵片是我向朋友買的，已經被偷很多次，因為我們
    後面是空地可以自由出入所以很容易被偷。（問：被告是否
    在你朋友蓋鐵皮屋時，一起來工作？）我根本沒有看過被告
    ，我朋友自己有兩個人手，沒有被告這個人。我確定沒有看
    過被告，也不認識被告，警員帶來的時候我才第一次看到等
    語（見94年度偵字第59 2號卷第10頁至第11頁）；復於本院
    審理時結稱：（問：你家裡發現水溝蓋鐵片遺失前，你是否
    曾叫鐵工來修理東西？）有，我叫鐵工來搭二樓的鐵皮屋頂
    。（問：距離水溝蓋鐵片遺失大約多久的事？）很久了，約
    二個禮拜。（問：你蓋鐵皮屋有無用到水溝蓋鐵片？）沒有
    。（問：水溝蓋鐵片已經用多久？）約二、三年。（問：水
    溝蓋鐵片是從何而來？）我朋友從事鐵工，我請他做給我的
    。（問：搭鐵皮屋頂時有無請吊車來施工？）沒有，因為那
    是小工程，五、六坪而已。（問：施工時有無見過被告在場
    ？）沒有。（問：搭鐵皮屋的材料，是否有剩下的做為水溝
    蓋鐵片？）沒有，水溝蓋鐵片是搭鐵皮屋的二、三年前就有
    了等語（見本院審理卷第30頁至第31頁）；及證人即查獲員
    警簡燕章於偵查中證述：被告從資源回收場出來，我當時是
    便衣巡邏，我以前巡邏注意到被告，這次遇到我想被告有可
    能拿東西去賣，因此出示證件向被告盤查，被告起先不承認
    ，我覺得被告很可疑，先帶到新鐘派出所，回頭到資源回收
    場問老闆韓昭陞說被告有無來賣東西，韓昭陞說被告有賣水
    溝蓋鐵片，還拿登記本給我看，我將老闆所說的話告訴被告
    ，被告才承認並帶我們到被害人家指認，被害人也確認該水
    溝蓋是他家的等語（見本院審理卷第11頁）在卷甚詳，核與
    被告於警詢中所供認竊盜上述水溝蓋鐵片一節相契合，足證
    被告有竊盜該水溝蓋鐵片之犯行，灼然甚明。
  (二)再者依被告所辯陳：未讓鐵工留下姓名、電話、地址，亦未
    要求鐵工簽下借據之情況，即將2 千元借予素昧平生之鐵工
    云云，顯然與社會常情不符，自難採信。退一步而言，縱令
    被告所辯上情屬實，該鐵工為被害人僱用請來施作鐵皮屋，
    所剩餘材料既作為水溝蓋鐵片使用，則該鐵片之所有權應歸
    被害人所有，被告及該名鐵工對該水溝蓋鐵片自不得主張擁
    有所有權，況且該名鐵工是否清償該筆借貸亦與被害人無關
    ，被告亦不得對被害人主張任何權利，擅自將水溝蓋鐵片攜
    往資源回收場變賣花用。此外，並有資源回收場登記簿影本
    、贓物認領保管單、車籍資料作業詳細書面資料各1 張及竊
    盜現場照片4 張附卷可稽。是本件事證明確，被告犯行，洵
    堪認定。被告事後翻異前詞所辯之言，顯係卸責之詞，不足
    採信。
二、被告聲請本院傳訊證人李同勤，以資證明水溝蓋鐵片非被害
    人所有云云。惟被告於本院審理時已言明，其借予鐵工2 千
    元之事，並沒有人在場見聞，亦無其他證據足以證明該事實
    在卷（見本院審理卷第17頁）至詳；且證人乙○○、簡燕章
    亦證實被告竊盜水溝蓋鐵片之行為，故本院認為本案事證明
    確，無傳訊證人李同勤調查之必要，附此敘明。
三、訊之被告雖坦承曾於前揭時、地，因是否竊取機車引擎汽缸
    與甲○○發生爭吵，甲○○因而跌落水溝等事實不諱，惟矢
    口否認有何準強盜之犯行，辯稱：我沒有到甲○○的豬舍，
    我是去牧場的對面小便，甲○○就叫我過去，並說他的東西
    不見了，一邊講就講到大水溝附近，後來我要離開甲○○就
    先拉住我的機車的後面的鐵架，並就彎下身來拉住機車的腳
    踏引擎啟動踏板，該踏板被甲○○拔下來，甲○○自己就跌
    倒掉到水溝，後來甲○○爬起來就拿長竿接著鐮刀的東西及
    石頭，騎機車來追我，並沒有毆打甲○○，也沒有將甲○○
    推落水溝，沒有拿他的機車引擎汽缸云云。惟查：
  (一)前揭被告準強盜之事實，業經證人即告訴人甲○○於偵查中
    證稱：我當時在睡午覺聽到翻鐵的聲音，就起來看到被告拿
    機車引擎汽缸要離開，已經走了二、三步了，我就說那個是
    我的，就跟被告在大排水溝旁吵起來了，被告就把機車引擎
    汽缸放下來，我們二人就拉扯，我拉著被告的衣服不讓他走
    ，被告就用他的拳頭打我的胸部一下，我就坐下，我站起來
    時，被告就推我，我就掉到水溝內，後來我又從水溝爬起來
    ，我們又吵架，他又要騎機車離開，我就拉著他的機車後面
    不讓他跑等語（見94年度偵字第576 號偵查卷第14頁）；復
    於本院審理時證稱：我正在睡午覺時就聽到很大的聲響，起
    來就看到被告拿著機車引擎汽缸，我就追出去，被告把我推
    到水溝裡。我發現就與被告扭打後，被告又把東西帶到路上
    我追出去，要去拉被告的機車。我的豬舍離馬路約有100 公
    尺遠，豬舍旁邊有大排水溝，我掉到排水溝的地方離豬舍約
    有100 公尺，我的豬舍是靠大排水溝岸出入等語（見本院審
    理卷第33頁至第36頁）甚詳。雖證人甲○○分別於偵查及本
    院審理所述被害情節，因距離案發時相隔已久，以致日漸淡
    忘，對於案發當時之詳細過程不復記憶，前後證述之內容略
    有不同，但仍不脫離被告竊得機車引擎汽缸離去數步之遙，
    為甲○○所出言及拉住被告衣服阻攔後，被告竟為脫免逮捕
    而動手毆打及推倒甲○○，使其跌落水溝內之範疇，故本案
    事實應以證人甲○○距離案發當時較近時間，以其記憶尚屬
    鮮明之警詢及偵查中所述情節為依據。
  (二)觀諸被告先於警詢中供述：我在屏東縣萬丹鄉四維村頂本縣
    大排水溝旁豬舍旁邊，準備小便時就發現一名男子出來‥
    ‥然後我們兩人就發生拉扯，那名男子就自己掉到排水溝，
    我就牽我所有車號QDM －44 8號輕型機車到斜對面，於94年
    1 月20日16時50分許，在屏東縣萬丹鄉四維村頂本縣5之5
    號廣場前，被警方與那名男子查獲云云（見警卷第4 頁）；
    繼而於偵查中供承：我要到豬舍小便，但豬舍旁有一個廟，
    有一個婦人在一邊看，我見不好意思才找了隱密處要小便。
    我走回機車時，甲○○要把我的機車推到水裏‥‥甲○○捉
    著機車的馬達蓋的螺絲掉了，甲○○自己掉進水裡云云（見
    94年度偵字第576 號卷第6 、7 頁）；復於本院審理時辯稱
    ：我是去牧場的對面小便云云（見本院審理卷第17頁），被
    告前後所辯不一，所言是否實在，已令人生疑，相較證人甲○○所指訴上述情節，應以證人甲○○所言較為可信。況參
    酌被告於警詢時供稱：渠與被告素不相識，未有仇恨一節（
    見警卷第6 頁）甚詳。是以，衡諸常情而言，被告若未有上
    開對告訴人甲○○施以強暴之行為，告訴人當無平白無故，
    設詞構陷被告之理！
　(三)此外，並有贓物認領保管單1 紙及相片4 張附卷可佐，本件
    事證明確，被告犯行，應堪認定。被告上述所辯，為飾卸之
    詞，核無可信。
四、按刑法第329 條準強盜罪之所謂施強暴或脅迫，只須有此行
    為即足，並不以致使被害人不能抗拒為必要，此與強盜罪係
    以強暴、脅迫等手段，致使被害人不能抗拒為構成要件者不
    同；又刑法準強盜罪，係以竊盜或搶奪為前提，在脫免逮捕
    之情形，其竊盜或搶奪既遂者，即以強盜既遂論，如竊盜或
    搶奪為未遂，即以強盜未遂論（有最高法院91年度台上字37
    46號、68年度台上字第2772號判決意旨可資參照）。是核被
    告就事實二部分所為，係犯刑法第329 條之準強盜罪，應依
    刑法第328 條第1 項之強盜罪論處；就事實一部分所為，係
    犯同法第320 條第1 項之竊盜罪。又被告所犯上開二罪，犯
    意有別，罪名不同，應予分論併罰。爰審酌被告年輕力壯，
    卻不思憑自己勞力，賺取生活所需，竟伺機竊盜他人物品變
    賣花用，且於事跡敗露將遭告訴人甲○○逮捕之際，猶對告
    訴人施加強暴行為，犯罪手段甚為可議，對社會治安、民眾
    財產及居家安寧危害甚鉅，惡性重大，矢口否認犯行，態度
    極為不佳，顯無悔意等一切情狀，量處如主文所示之刑，並
    定其應執行之刑，以示懲儆。
據上論斷，應依刑事訴訟法第299 條第1 項前段，刑法第320 條
第1 項、第329 條、第328 條第1 項、第51條第5 款，罰金罰鍰
提高標準條例第1條前段，判決如主文。
中　　華　　民　　國　　94　　年　　10　　月　　13　　日
                     刑事第三庭  審判長  法  官  楊清安
                                         法  官  柯雅惠
                                         法  官  楊萬益
以上正本證明與原本無異。
如不服本判決應於收受本判決送達後十日內向本院提出上訴書狀
，其未敘述上訴理由者，並得於提起上訴後十日內向本院補提理
由書狀（均須按他造當事人之人數附繕本）「切勿逕送上級法院
」
中　　華　　民　　國　　94　　年　　10　　月　　13　　日
                                         書記官  陳勃諺
附錄論罪科刑法條
中華民國刑法第320條
(普通竊盜罪、竊佔罪)
意圖為自己或第三人不法之所有，而竊取他人之動產者，為竊盜
罪，處 5 年以下有期徒刑、拘役或 500 元以下罰金。
意圖為自己或第三人不法之利益，而竊佔他人之不動產者，依前
項之規定處斷。
前二項之未遂犯罰之。
中華民國刑法第328條
意圖為自己或第三人不法之所有，以強暴、脅迫、藥劑、催眠術
或他法，至使不能抗拒，而取他人之物或使其交付者，為強盜罪
，處5 年以上有期徒刑。
以前項方法得財產上不法之利益或使第三人得之者，亦同。
犯強盜罪因而致人於死者，處死刑、無期徒刑或 10 年以上有期
徒刑；致重傷者，處無期徒刑或 7 年以上有期徒刑。
第 1 項及第 2 項之未遂犯罰之。
預備犯強盜罪者，處 1 年以下有期徒刑、拘役或 3 千元以下罰
金。
中華民國刑法第329條
(準強盜罪)
竊盜或搶奪，因防護贓物、脫免逮捕或湮滅罪證，而當場施以強
暴脅迫者，以強盜論。
